【裁判字號】    99,台聲,561
【裁判日期】    990521
【裁判案由】    請求拆屋還地
【裁判全文】
最高法院民事裁定              九十九年度台聲字第五六一號
聲  請  人  甲○○
            乙○○
            丙○○
            丁○○
            己○○
共      同
訴訟代理人  李宏文律師
上列聲請人因與相對人戊○○間請求拆屋還地事件，對於中華民
國九十九年三月四日本院裁定（九十九年度台上字第三五七號）
，聲請再審，本院裁定如下：
    主  文
聲請駁回。
聲請訴訟費用由聲請人負擔。
    理  由
本件聲請人主張本院九十九年度台上字第三五七號確定裁定（下
稱原確定裁定），有民事訴訟法第四百九十六條第一項第一款規
定之情事，對之聲請再審，無非以：本件請求拆屋還地事件，其
訴訟標的對於聲請人及前訴訟程序第二審追加被告王月荷，必須
合一確定，依法其中一人上訴，效力及於全體。聲請人不服前訴
訟程序台灣高等法院台南分院九十八年度上更(一)字第一二號第二
審判決（下稱原第二審判決），提起第三審上訴，原確定裁定駁
回聲請人之上訴，竟未將王月荷列為視同上訴人，顯然違背本院
二十年上字第一五二○號及六十七年台抗字第四八○號判例，非
無不適用法則之適用法規顯有錯誤情形云云，為其主要論據。惟
按民事訴訟法第四百九十六條第一項第一款所謂適用法規顯有錯
誤，係指確定判決所適用之法規，顯然不合於法律規定，或與司
法院現尚有效及大法官會議之解釋，或本院現尚有效之判例顯然
違反者而言。次參照本院二十三年抗字第三二四七號、三十二年
抗字第四七○號及三十三年上字第一八一四號各判例，必要共同
訴訟之共同訴訟人中一人提起上訴時，須其上訴係合法，始有效
力及於全體之可言。其上訴不合法時，駁回上訴之裁定，即無庸
將其他共同訴訟人併列為上訴人（本院六十三年度第四次民庭庭
推總會議決議(二)）。查本件聲請人不服原第二審判決，提起第三
審上訴，原確定裁定係以聲請人之上訴不合法，駁回其上訴，依
上開說明，縱其訴訟標的對於聲請人及前訴訟程序共同訴訟人王
月荷，必須合一確定，亦無庸將王月荷併列為上訴人。至本院二
十年上字第一五二○號及六十七年台抗字第四八○號判例，謂性
質上必須合一確定之共同訴訟，其中一人上訴，視為全體上訴，
乃係上訴合法，上訴後就訴訟標的為實體裁判之情形而言，與
本件並不相同。原確定裁定以聲請人之上訴為不合法，裁定駁回
其上訴，未列共同訴訟人王月荷，依上說明，於法並無不合，自
核無聲請人所指適用法規顯有錯誤情事。聲請人以上開情節依民
事訴訟法第四百九十六條第一項第一款規定就原確定裁定聲請再
審，難認有理由。
據上論結，本件聲請為無理由。依民事訴訟法第九十五條、第七
十八條，裁定如主文。
中    華    民    國  九十九  年    五    月  二十一  日
                      最高法院民事第二庭
                          審判長法官  吳  正  一
                                法官  陳  淑  敏
                                法官  阮  富  枝
                                法官  黃  秀  得
                                法官  魏  大  喨
本件正本證明與原本無異
                                      書  記  官
中    華    民    國  九十九  年    五    月  三十一  日
                                                      ｖ

司法院資訊處製作；財團法人民間司法改革基金會備份。
